【裁判字號】    98,易,58
【裁判日期】    980608
【裁判案由】    竊盜
【裁判全文】
臺灣雲林地方法院刑事判決                98年度易字第58號
公  訴  人  臺灣雲林地方法院檢察署檢察官
被      告  辛○○
            甲○○
            乙○○
上列三人共同
選任辯護人  劉意律師
上列被告因竊盜案件，經檢察官提起公訴（97年度偵字第6312號）
，本院判決如下：
    主  文
辛○○結夥三人以上竊盜，處有期徒刑柒月。
甲○○結夥三人以上竊盜，處有期徒刑柒月。
乙○○結夥三人以上竊盜，累犯，處有期徒刑捌月。
    事  實
一、辛○○因借用己○○所有坐落於嘉義縣溪口鄉柳仔溝柳1 小
    段760 地號土地作為鴨寮使用，而需用砂土整地以飼養鴨隻
    。詎辛○○、甲○○、乙○○（前因違反廢棄物清理法等案
    件經法院判決後，經減刑及定應執行刑為有期徒刑1 年6 月
    確定，於97年6 月27日假釋期滿，假釋未經撤銷，其未執行
    之刑，以已執行論）等三人均明知在雲林縣大埤鄉○○段第
    11 99 地號私有土地（位於雲林縣大埤鄉○○○○○段堤防
    3+70 0河床區內，下稱第1199地號土地）之砂土為他人所有
    ，竟共同基於意圖為自己不法所有之犯意聯絡，接續於民國
    97年12月11日6 時至7 時許、同日18時20分至查獲前某時，
    由辛○○、甲○○與乙○○至第1199地號土地會合，再由甲○○駕駛剷土機，將該地號土地內之砂土剷取至乙○○所駕
    駛之車牌號碼039-SN號自用大貨車（車斗長3.6 公尺、寬1.
    3 公尺、高2 公尺）之車斗內，於該大貨車載滿沙土後，乙○○旋即駕車將砂土載往至嘉義縣溪口鄉柳仔溝柳1 小段76
    0 地號土地內堆置，共計竊得該地號土地內之砂土6 車次，
    體積為56.16 立方公尺。
二、案經雲林縣警察局移送臺灣雲林地方法院檢察署檢察官偵查
    後提起公訴。
    理  由
一、被告以外之人於審判外之陳述雖不符刑事訴訟法第159 條之
    1 至之4 等4 條之規定，而經當事人於審判程序同意作為證
    據，法院審酌該言詞陳述或書面陳述作成時之情況，認為適
    當者，亦得為證據，刑事訴訟法第159 條之5 第1 項定有明
    文。經查，被告及辯護人就本院下列所引用卷內被告以外之
    人於審判外之陳述，於審判程序均同意作為證據，且本院審
    酌前開證據資料作成時之情況，均無不法之情事，且與待證
    事實具有關聯性，認為適宜作為本案之證據，故均有證據能
    力。
二、本件被告辛○○、甲○○、乙○○聰均坦承：辛○○有借用
    己○○所有坐落於嘉義縣溪口鄉柳仔溝柳1 小段760 地號土
    地作為鴨寮使用。97年12月11日辛○○委託甲○○駕駛剷土
    機，將雲林縣大埤鄉○○○○○段之砂土剷取至乙○○所駕
    駛之車牌號碼039-SN號自用大貨車斗內，於該大貨車載滿砂
    土後，乙○○旋即駕車將砂土載往嘉義縣溪口鄉柳仔溝柳1
    小段760 地號土地堆置，共計剷取、載運砂土6 車次，體積
    為56.16 立方公尺等事實。惟均矢口否認有為竊盜犯行，三
    人均辯稱：其等所剷取、清運之砂土，係北港溪舊庄段產業
    道路上之塵土，非屬第五河川局所管理之北港溪行水區（水
    利法已修正為：河川區域）內之砂石。且該等砂土係因季風
    、暴雨致堆積在產業道路上，造成車輛往來通行不便，附近
    之居民、村長因而委託其等加以清除，故其等並無竊盜之意
    圖云云。辯護人辯護意旨略以：被告甲○○、乙○○並非與
    被告辛○○共同經營鴨寮，且被告甲○○、乙○○是無償幫
    辛○○剷取、載運砂土，所以被告甲○○、乙○○並沒有竊
    盜之犯罪動機。況且依證人己○○所述本件辛○○所使用之
    鴨寮，之前已經填土、整地完成，所以被告辛○○並沒有需
    要竊取砂土整地，故被告辛○○也沒有竊盜之犯罪動機。再
    者，被告等三人於警詢時應該是被隔離訊問，其等在無法串
    證之情形下，被告辛○○、甲○○於警詢時均有提及其等所
    為係為了要便利道路用路人通行，故其等辯解應可採信。本
    件因行政機關之行政怠惰不將堆積在道路的砂土清除，危及
    道路通行安全，被告等基於善意清除砂土，除無意圖為自己
    不法所有之犯意外，縱然所為符合竊盜罪之構成要件，被告
    等主觀上亦無違法性之認識等語。
三、經查：
  (一)被告等三人上開坦承之事實，除有其等三人之警詢、偵訊筆
    錄在卷可憑外，並有證人己○○於本院審理時之證述、現場
    照片64張（警卷第22頁至第35頁、偵卷第27頁至第44頁）、
    、雲林縣警察局扣押筆錄暨扣押物品目錄表（警卷第18頁至
    第21頁）、設施機具戒護單（偵卷第46頁）等在卷可稽，故
    該等事實已堪認定為真實。
  (二)本件被告等三人剷取、載運砂土之地點業經第五河川局會同
    警察機關及被告等三人於97年12月18日予以會勘，有會勘紀
    錄及河川圖籍各1 紙（偵卷第45頁、第90頁）在卷可憑。而
    被告等三人於該日警詢時均供稱其等於會勘時在場，會勘地
    點即為其等共同剷取砂土的地點等語（偵卷第17頁、第20頁
    、第24頁），故本件被告剷取、載運土石之地點已可認定為
    雲林縣大埤鄉○○○○○段堤防3+700 河床區內之大埤鄉○○段第1199地號土地附近（至於在該地號土地內或旁邊之產
    業道路上，詳下述）。
  (三)證人即員警庚○○於本院審理時證稱：97年12月11日下午我
    在雲林縣大埤鄉○○○○段堤防3+700 河床區巡邏時發現該
    處有一個約一人高的土堆，我有將土堆拍照，就是法院所提
    示警卷第35頁的這2 張照片。同日晚間我與同事黃富昭又到
    該河床區執行勤務，當時我們發現下午看到並拍照的土堆旁
    邊停了一台剷土機，但沒有人在場，所以研判是有人要竊盜
    土石，於是我們就在離現場約半公里的地方埋伏。後來看到
    一輛大貨車及一輛小客車從堤防駛至剷土機旁邊，我就聯絡
    另一名警員周天騏過來支援。然後我就聽到剷土機開始作業
    的聲音，剷土機就將那堆土鏟到大貨車上，等到沒有聲音時
    ，大卡車就開出河床，我們就從後面趕快跟監，但是我們不
    敢跟的太緊，怕被發現，所以跟到河床外面時就看不到那部
    大卡車了。於是我們便再回到堤防的道路那裡等，後來同一
    部大貨車又進來河床同一位置載土。我們看到剷土機剷取土
    堆的位置是在河床區田地的田埂附近，而不是在產業道路上
    ，詳細的位置就如我在警卷第22頁以鉛筆標示的地方，而且
    我能確定他們2 次所剷取的土堆就是警卷第35頁照片上我所
    拍照的土堆等語（本院卷第124 頁至第131 頁）。而證人庚○○為依法執行職務之員警，與被告等三人素無怨隙，應不
    致於無故誣陷被告等三人。且其因職務關係應知悉具結後為
    虛偽之證述，極可能面臨受偽證罪追訴、處罰之嚴重後果，
    所證又有警卷第35頁之照片2 張可以佐證，故其於本院之證
    述應甚為可採。
  (四)再比對警卷第35頁的2 張照片與卷內其他第1199地號土地旁
    產業道路照片（警卷第24頁至第25頁、偵卷第27頁至第29頁
    ），並參酌被告等剷取、載運砂土達6 車次，體積達56.16
    立方公尺，而第1199地號旁產業道路之路面狹窄，實難想像
    因季風及其他天候關係得以使該產業道路堆積如此數量之砂
    土，可供被告等剷取、載運，故應可認定警卷第35頁照片所
    示之土堆位置確實係在第1199地號土地內，而非該地號旁的
    產業道路上。因而依證人庚○○之上開證言及上開照片2 張
    ，可以認定被告等三人剷取、載運砂土的位置確在雲林縣大
    埤鄉○○○○○段堤防3+700 河床區內之大埤鄉○○段第11
    99地號土地內。即被告等辯稱其等剷取、載運之砂土原係位
    於該河床區○○○道路上云云，為不可採。
  (五)被告等三人於偵訊時均供稱其等未經任何人同意即在大埤鄉
    北港溪舊庄段堤防3+700 河床區內剷取、載運砂土等語（偵
    卷第9 頁）。再被告辛○○於警詢時供稱：「（你要求乙○○將砂土載運至何處？）我要求乙○○將砂土運至嘉義縣溪
    口鄉柳仔溝鴨寮。【詳細地點經查為嘉義縣溪口鄉○○○○○段760 號地段】」、「（你將砂土運至該處所做何用途？
    ）因為我在該處要蓋鴨寮，所以用一些砂土先覆蓋表面。」
    等語（警卷第4 頁）。而被告甲○○於警詢時亦供稱：「（
    你竊取砂石運至何處？）搬運至辛○○之鴨寮養殖場堆置嘉
    義縣溪口鄉阿蓮村39號電桿前」、「（你以鏟土機搬運1 車
    次能賺取多少錢？）我與辛○○是朋友關係，我以無償（沒
    有賺取費用）搬運至辛○○之鴨寮養殖場堆置整地，準備養
    鴨使用。」等語（警卷第10頁）。另被告乙○○於警詢時亦
    供稱：「（警方於97年12月12日中午12時許，帶同你和辛○○至嘉義縣溪口鄉阿蓮村39號電桿處鴨寮確認該處是否為堆
    置竊取來之砂土地點？）是的。」、「（你受雇於辛○○載
    運所竊取河床砂土如何計酬？）我是受雇辛○○，挖土機在
    嘉義縣溪口鄉阿蓮村39號電桿處鴨寮內整地，日薪為1 日新
    臺幣2,000 元，但幫他載運北港溪河床之砂土至鴨寮內是沒
    有計酬的。」等語（警卷第15頁）。足認被告等三人在未獲
    砂土管領人（即大埤鄉○○段第1199地號所有人或使用人）
    之同意下，由被告辛○○僱請甲○○、乙○○，剷取、載運
    本件砂土至嘉義縣溪口鄉柳仔溝柳1 小段760 地號鴨寮，目
    的係以該等砂土供作該鴨寮之填土、整地使用，而被告甲○○、乙○○確實知悉為被告辛○○剷取、載運砂土之用途何
    在，故被告等三人確係基於意圖為自己不法所有之犯意聯絡
    ，而為本件竊盜犯行，並無疑義。且此犯意聯絡之存在，並
    不因被告辛○○有無給付報酬予被告甲○○、乙○○而有所
    不同。又被告等三人均為有社會經驗且智識程度正常之成年
    人，對於未經物之管領人同意下，不可任意拿取他人之物，
    應知之甚詳，故其等之行為也無違法性認識錯誤可言。
  (六)被告辛○○又於警詢時供稱：「（警方於97年12月11日21時
    30分在大埤鄉北港溪河床查緝盜採砂石案時，你有否在現場
    ？）我在場。」、「（你僱用何人至現場？如何分配工作？
    ）我拜託甲○○至河床道路開山貓剷土（即剷土機），乙○○開貨車運砂土。」、「（載運砂土時，車輛為何未點燈工
    作？）砂石車到達時，乙○○打電話給我，我開車載甲○○
    一起到河床開剷土機。」等語（警卷第3 頁至第6 頁）。由
    其自承其於甲○○、乙○○剷取、載運砂土時在場等事實，
    故被告等三人之竊盜犯行亦符合結夥三人之情形。
  (七)至於被告三人雖辯稱係因季風、暴雨致砂土堆積在「產業道
    路」上，造成車輛往來通行不便，附近之居民、村長因而委
    託其等加以清除，故其等並無竊盜之意圖云云，並提出陳情
    書1 份（本院卷第29頁）以為佐證。惟被告等剷取、載運之
    砂土原本位置係在大埤鄉○○段第1199地號土地內，而非在
    該土地旁之產業道路上，已認定如上。且被告等所提出之陳
    情書上載「民國九十七年八月間因下雨，北港溪發生洪流，
    淹沒河床上通行道路…因此進出該道路之村長、鄉民代表、
    居民們，均要求陳情人幫忙清除…」但本件被告等行為之時
    間為97年12月11日，離該陳情書所載發生暴雨致砂土淹沒路
    面之時間已有數月之久，兩者間有無關係，已不明確。又經
    本院傳喚該陳情書上的「證明人」丁○○（雲林縣大埤鄉西
    鎮村村長）、丙○○（雲林縣大埤鄉北鎮村村長）等二人到
    庭作證，證人丁○○證稱：「（你剛才說是九十七年農曆大
    概五、六月的時候下大雨，甲○○問你說可否去整理道路，
    也是在那個時候嗎？）不清楚。」、「（你陳情書上面寫說
    是在九十七年八月間，這個時間是否正確？【提示陳情書】
    ）這個時間，村長有簽名，我剛好在開會，所以時間我也不
    清楚。」、「（去年十二月初到十二月中旬，你有請被告辛○○清理西鎮村○○○○道路砂石？）沒有。」、「（所以
    你對陳情書的內容根本不清楚就簽名？）當時在開會，村長
    簽了，我怕人家等久，所以我就簽名了。」、「（是何人叫
    你簽的？）甲○○叫我簽的。」等語（本院卷第78頁）。證
    人丙○○則證稱：「（有請在座被告辛○○清除這地段的淤
    積？）沒有。」、「（有委託另外兩個被告甲○○、乙○○
    去清除？）沒有。」、「（這份是誰叫你簽的？）乙○○。
    」等語（本院卷第132 頁），由證人丁○○、丙○○之上開
    證述，可認該陳情書之陳情內容是否與事實相符顯屬可疑，
    故無法採為對被告等有利之證據。
  (八)綜上，本件事證已經明確，被告等犯行均堪認定，應依法論
    科。
四、論罪科刑
  (一)核被告辛○○、甲○○、乙○○所為，均係犯刑法第321條
    第1 項第4 款之結夥三人竊盜罪。被告等三人間就上揭犯行
    有犯意聯絡及行為分擔，均為共同正犯。又被告等三人先後
    竊取砂土6 車次，行為之時間緊接，地點相同，足見被告等
    三人數次竊取砂土之行為均係基於單一犯意，而接續為單一
    行為之數個舉動，以實現一個犯罪構成要件，侵害同一法益
    ，是本件被告等三人之犯行，為接續犯，均應僅成立1 個竊
    盜罪。
  (二)另被告乙○○有犯罪事實欄一所載之前科及有期徒刑執行完
    畢紀錄，有臺灣高等法院被告前案紀錄表1 份在卷可稽，其
    受有期徒刑之執行完畢，5 年以內故意再犯本件有期徒刑以
    上之罪，為累犯，應依刑法第47條第1 項規定加重其刑。
  (三)爰審酌被告辛○○、甲○○沒有前科，素行良好。另被告乙○○有毀損、違反廢棄物清理法、竊佔等前科，素行非佳。
    其等在河川區域竊取砂土達56.16 立方公尺，除造成砂土所
    有人損害外，亦有礙於河川區域之水土保持。犯後又否認犯
    行，未見悔意，及其等之智識程度等一切情狀，分別量處被
    告等三人如主文所示之刑。
據上論斷，應依刑事訴訟法第299 條第1 項前段，刑法第28條、
第321 條第1 項第4 款、第47條第1 項，判決如主文。
本案經檢察官戊○○到庭執行職務。
中    華    民    國    98    年    6     月    8     日
                  刑事第二庭    法  官  楊昱辰
以上正本證明與原本無異。
如不服本判決應於收受判決後10日內向本院提出上訴書狀，並應
敘述具體理由；其未敘述上訴理由者，應於上訴期間屆滿後20日
內向本院補提理由書（均須按他造當事人之人數附繕本）。「切
勿逕送上級法院」。
                                書記官  林惠鳳
中    華    民    國    98    年    6     月    9     日
附錄法條：
中華民國刑法第321條第1項
犯竊盜罪而有左列情形之一者，處6 月以上、5 年以下有期徒刑
：
一、於夜間侵入住宅或有人居住之建築物、船艦或隱匿其內而犯
    之者。
二、毀越門扇、牆垣或其他安全設備而犯之者。
三、攜帶兇器而犯之者。
四、結夥三人以上而犯之者。
五、乘火災、水災或其他災害之際而犯之者。
六、在車站或埠頭而犯之者。


司法院資訊處製作；財團法人民間司法改革基金會備份。
